【裁判字號】    97,訴,704
【裁判日期】    970530
【裁判案由】    履行協議
【裁判全文】
臺灣高雄地方法院民事判決               97年度訴字第704號
原      告  乙○○
被      告  甲○○
上列當事人間履行協議事件，本院於民國97年5 月19日言詞辯論
終結，判決如下：
  主  文
被告應自民國九十七年五月一日起至民國一百零三年九月四日止
，按月於每月十日前，給付原告新臺幣壹萬元。
訴訟費用由被告負擔。
本判決第一項其中新臺幣壹萬元部分得假執行。
  事實及理由
一、原告於判決確定前，得撤回訴之全部或一部。但被告已為本
    案之言詞辯論者，應得其同意。訴狀送達後，原告不得將原
    訴變更或追加他訴。但減縮應受判決事項之聲明者，不在此
    限，民事訴訟法第262 條第1 項、第255 條第1 項第3 款分
    別定有明文。本件原告起訴時，原請求被告給付新臺幣（下
    同）18萬元，及自民國96年5 月5 日起，按月給付生活費2
    萬元。嗣於97年4 月9 日準備程序中撤回18萬元之請求，並
    將按月給付之生活費減縮為自97年5 月1 日起至103 年9 月
    4 日止，按月1 萬元，斯時被告尚未為本案之言詞辯論，核
    諸前開規定，原告就其訴所為之一部撤回及減縮，於法尚無
    不合，應予准許，合先敘明。
二、原告主張：兩造原為夫妻，已於民國96年4 月12日簽立離婚
    協議書，並辦妥離婚登記。依離婚協議書之約定，被告應按
    月給付新臺幣（下同）2 萬元生活費予原告，詎被告自始均
    未給付，爰依離婚協議書之約定，聲明請求判決：被告應自
    97年5 月1 日起至103 年9 月4 日（即兩造之子徐熙國成年
    之日）止，按月於每月10日前給付原告1 萬元。
三、被告則以：不爭執確有訂立上開離婚協議書並約定應按月給
    付2 萬元與原告之事實，但當時係因原告常至被告服務單位
    宣揚，造成被告困擾，才同意簽立該協議書；且被告現並無
    能力給付等語置辯，並聲明請求判決：原告之訴駁回。
四、兩造爭執與不爭執之事項：
（一）不爭執部分：
      兩造原為夫妻，於96年4 月12日簽立離婚協議書，並辦妥
      離婚登記。依離婚協議書之約定，被告應按月給付2 萬元
      生活費予原告。被告自始均未給付原告任何生活費。
（二）爭執部分：
      原告請求被告給付生活費，是否有據？
五、本院之判斷：
（一）查兩造原為夫妻，於96年4 月12日簽立離婚協議書，並辦
      妥離婚登記。依離婚協議書第1 條第3 項之約定，被告應
      按月給付2 萬元生活費予原告，且被告自始均未給付原告
      任何生活費等情，為兩造所不爭，且有離婚協議書可參，
      是原告主張其依離婚協議書得請求被告按月給付2 萬元等
      情，堪以採信。
（二）被告雖抗辯當時係因原告常至被告服務單位宣揚，造成被
      告困擾，才同意簽立該協議書等語，然其並未舉證以實其
      說，且縱認其所述為真，亦與離婚協議書上開約定之效力
      無涉，不足以否定原告之請求權。且原告係依離婚協議書
      主張者契約上請求權，並非法定扶養請求權，是被告之給
      付義務，核與其支付能力無關，是被告上開抗辯，顯無可
      採。
（三）原告依離婚協議書既得請求被告按月給付2 萬元，是其於
      本件僅請求被告自97年5 月1 日起至103 年9 月4 日止，
      按月給付1 萬元，為一部請求，自無不可。是其依離婚協
      議書之約定，訴請求被告自97年5 月1 日起至103 年9 月
      4 日止，按月於每月10日前給付原告1 萬元，洵屬有據，
      應予准許。
六、按命履行扶養義務之判決，法院應依職權宣告假執行，但以
    起訴前最近六個月分及訴訟中履行期已到者為限，民事訴訟
    法第389 條第1 項第2 款定有明文。又本條所稱之扶養義務
    ，不以法定扶養義務為限，本於法律行為而生之扶養義務亦
    屬之。本件原告係依離婚協議書第1 條第3 項之約定，請求
    被告給付生活費，其性質核屬契約約定之扶養義務；又97年
    5 月份之給付義務為1 萬元，已於訴訟中到期，是依上開規
    定，本院自應就該部分依職權宣告假執行。
七、本件事證已臻明確，兩造其餘陳述及攻擊方法，核與判決之
    基礎無影響，自無庸逐一論述，併此敘明。
八、訴訟費用負擔之依據：民事訴訟法第78條。
中    華    民    國    97    年    5     月    30    日
                  民事第五庭法  官  葉啟洲
上為正本係照原本作成。
如不服本判決，應於送達後20日內，向本院提出上訴狀並表明上
訴理由，如於本送達前提起上訴者，應於判決送達後10日內補提
上訴理由書（須附繕本）。
中    華    民    國    97    年    6     月    3     日
                          書記官  吳慕瑩


司法院資訊處製作；財團法人民間司法改革基金會備份。
